---
title: "exo4"
format: html
editor: visual
---

## Importations de donnés et packages
```{r}
install.packages(c("httr2", "jsonlite", "dplyr", "tibble"))
```

```{r}
library(httr2)
library(jsonlite)
library(dplyr)
library(tibble)
```


## Question 1

```{r}
url_info <- "https://data.nantesmetropole.fr/api/records/1.0/search/"

req_info <- request(url_info) |>
  req_url_query(
    dataset = "244400404_comptages-velo-nantes-metropole-boucles-comptage",
    rows = 100
  )

resp_info <- req_perform(req_info)

json_info <- resp_body_string(resp_info)

df_velo_info <- fromJSON(json_info)$records$fields |>
  tibble::as_tibble()
```

```{r}
nrow(df_velo_info)
```

On interroge directement l’API avec httr2, sans télécharger le fichier csv. La réponse JSON est ensuite convertie en tibble. Le paramètre rows permet ici d’obtenir l’ensemble du jeu compagnon, soit 76 


## Question 2



```{r}
req <- request("https://data.nantesmetropole.fr/api/explore/v2.1/catalog/datasets/244400404_comptages-velo-nantes-metropole/records?where=boucle_num%20%3D%20880%20OR%20boucle_num%20%3D%20881&limit=100&refine=jour%3A%222025%2F09%22")

resp <- req_perform(req)

data_json <- resp |> resp_body_json(simplifyVector = TRUE)

df_velo_sample <- data_json$results
```



```{r}
dim(df_velo_sample)
View(df_velo_sample)
```

## Question 3

## Question 3

```{r}
df_velo <- read.csv("244400404_comptages-velo-nantes-metropole.csv", sep = ";")

df_velo_info <- df_velo_info |>
  mutate(boucle_num = as.integer(boucle_num))
```

```{r}
df_velo_join <- df_velo |>
  left_join(df_velo_info, by = c("Numéro.de.boucle" = "boucle_num"))

df_velo_join <- df_velo_join |>
  mutate(geolocalisation = as.character(geolocalisation))
```


```{r}
 dir.create("data", showWarnings = FALSE)

write.csv(df_velo_join,
          file = "data/df_velo_join.csv",
          row.names = FALSE)
```

Cette étape permet d’exclure du versionnement Git les fichiers générés ou volumineux du dossier data/. Ils peuvent être recréés à partir du code et n’ont pas besoin d’être suivis dans le dépôt.

## Question 4

Comme write.csv() écrit avec des virgules, on précise sep = ",".

```{r}
df_velo <- read.delim("data/df_velo_join.csv", sep = ",")
```

convertir en tibble

```{r}
df_velo <- as_tibble(df_velo)
```

Filtrer les anomalies
```{r}
library(stringr) 

df_velo <- df_velo |>
  filter(
    !str_detect(Probabilité.de.présence.d.anomalies, "^Fort|^Faible"),
    Total >= 0,
    Total <= 10000
  )
```

Avec read.delim, les variables sont souvent importées de façon plus “brute”, avec moins d’assistance sur les types, et il faut préciser davantage les paramètres de lecture. readr détecte généralement mieux les types et renvoie directement un tibble.

## Question 5 

```{r}
library(lubridate)

df_velo <- df_velo |>
  mutate(
    Jour = ymd(Jour),
    mois_num = month(Jour),
    mois = factor(
      mois_num,
      levels = 1:12,
      labels = c("janvier", "février", "mars", "avril", "mai", "juin",
                 "juillet", "août", "septembre", "octobre", "novembre", "décembre")
    )
  )
```

Nombre de trajets par jour de la semaine
```{r}
trajets_jour_semaine <- df_velo |>
  group_by(Jour.de.la.semaine) |>
  summarise(nombre_trajets = sum(Total, na.rm = TRUE))

trajets_jour_semaine
```

Cela permet de comparer l’affluence globale entre jours ouvrés et week-end.

## Question 6


passer au format long
```{r}
library(tidyr)

df_heures <- df_velo |>
  pivot_longer(
    cols = all_of(heures_cols),
    names_to = "heure",
    values_to = "trajets"
  )
```

```{r}
moyenne_par_heure <- df_heures |>
  group_by(heure) |>
  summarise(moyenne_trajets = mean(trajets, na.rm = TRUE)) |>
  arrange(desc(moyenne_trajets))

moyenne_par_heure
```
Le tableau précédent permet d’identifier les heures de la journée où le nombre moyen de trajets est le plus élevé.

## Question 7
```{r}
df_heures <- df_heures |>
  mutate(
    heure_num = as.numeric(str_extract(heure, "\\d{2}"))
  )
```

```{r}
df_heures |>
  select(heure, heure_num) |>
  distinct() |>
  arrange(heure_num)
```
On utilise ici stringr et une expression régulière pour extraire les deux chiffres correspondant à l’heure, puis on les convertit en variable numérique.

## Question 8

```{r}
library (ggplot2)

moyenne_par_heure_num <- df_heures |>
  group_by(heure_num) |>
  summarise(moyenne_trajets = mean(trajets, na.rm = TRUE))
```

```{r}
ggplot(moyenne_par_heure_num, aes(x = heure_num, y = moyenne_trajets)) +
  geom_col() +
  labs(
    title = "Affluence moyenne par heure",
    x = "Heure",
    y = "Nombre moyen de trajets"
  ) +
  theme_minimal()
```
```{r}
df_heures <- df_heures |>
  mutate(
    tranche_horaire = case_when(
      heure_num >= 0  & heure_num < 6  ~ "nuit",
      heure_num >= 6  & heure_num < 10 ~ "matin",
      heure_num >= 10 & heure_num < 16 ~ "milieu de journée",
      heure_num >= 16 & heure_num < 20 ~ "soir",
      TRUE ~ "fin de journée"
    )
  )
```

```{r}
affluence_tranche <- df_heures |>
  group_by(tranche_horaire) |>
  summarise(moyenne_trajets = mean(trajets, na.rm = TRUE))
```

```{r}
ggplot(affluence_tranche, aes(x = tranche_horaire, y = moyenne_trajets)) +
  geom_col() +
  labs(
    title = "Affluence moyenne par tranche horaire",
    x = "Tranche horaire",
    y = "Nombre moyen de trajets"
  ) +
  theme_minimal()
```

L’affluence moyenne est généralement plus forte aux heures de pointe, en particulier le matin et en fin de journée. Cela correspond aux déplacements domicile-travail ou domicile-études

## Question 9

```{r}
df_velo <- df_velo |>
  mutate(
    numero = Numéro.de.boucle,
    direction = str_extract(libelle, "Nord|Sud|Est|Ouest"),
    boucle = str_remove(libelle, "\\s+[Vv]ers\\s+(Nord|Sud|Est|Ouest)$")
  )
```

```{r}
df_velo |>
  select(numero, boucle, direction) |>
  distinct()
```
```{r}
direction_plus <- df_velo |>
  group_by(direction) |>
  summarise(total_trajets = sum(Total, na.rm = TRUE)) |>
  arrange(desc(total_trajets))

direction_plus
```
## Question 10

séparer une chaîne de caractères en deux

On commence par sélectionner les colonnes d’intérêt et passer les heures au format long.
```{r}
# Colonnes horaires
# on repère les colonnes horaires
heures_cols_sample <- names(df_velo_sample)[
  stringr::str_detect(names(df_velo_sample), "^X\\d{2}$|^\\d{2}$|^h\\d{2}|^heure")
]


# Nom de la colonne contenant le libellé de la boucle
col_libelle <- if ("boucle_libelle" %in% names(df_velo_sample)) {
  "boucle_libelle"
} else if ("libelle" %in% names(df_velo_sample)) {
  "libelle"
} else {
  stop("Aucune colonne de libellé trouvée dans df_velo_sample.")
}

# Mise au format long
df_flux <- df_velo_sample |>
  as_tibble() |>
  pivot_longer(
    cols = all_of(heures_cols_sample),
    names_to = "heure",
    values_to = "trajets"
  ) |>
  mutate(
    heure_num = as.numeric(str_extract(heure, "\\d{2}")),
    direction = str_extract(.data[[col_libelle]], "Nord|Sud|Est|Ouest")
  )
```
On vérifie les deux directions présentes dans l’échantillon.
```{r}
 directions <- sort(unique(na.omit(df_flux$direction)))
directions
```
On calcule ensuite le flux net entre les deux directions, heure par heure et jour par jour.
```{r}
if (length(directions) != 2) {
  stop("Le jeu df_velo_sample ne contient pas exactement deux directions.")
}

dir1 <- directions[1]
dir2 <- directions[2]

flux_net <- df_flux |>
  select(jour, heure_num, direction, trajets) |>
  pivot_wider(
    names_from = direction,
    values_from = trajets
  ) |>
  mutate(
    flux_net = .data[[dir1]] - .data[[dir2]]
  )
```

```{r}
flux_par_jour <- flux_net |>
  group_by(jour) |>
  summarise(
    flux_net_jour = sum(flux_net, na.rm = TRUE)
  )

flux_par_jour
```

```{r}
ggplot(flux_par_jour, aes(x = jour, y = flux_net_jour)) +
  geom_col() +
  labs(
    title = paste("Flux net par jour (", dir1, " - ", dir2, ")", sep = ""),
    x = "Jour",
    y = "Flux net"
  ) +
  theme_minimal()
```

par tranche horarie

```{r}
flux_net <- flux_net |>
  mutate(
    tranche_horaire = case_when(
      heure_num >= 0  & heure_num < 6  ~ "nuit",
      heure_num >= 6  & heure_num < 10 ~ "matin",
      heure_num >= 10 & heure_num < 16 ~ "milieu de journée",
      heure_num >= 16 & heure_num < 20 ~ "soir",
      TRUE ~ "fin de journée"
    )
  )
```


```{r}
flux_par_tranche <- flux_net |>
  group_by(tranche_horaire) |>
  summarise(
    flux_net_moyen = mean(flux_net, na.rm = TRUE)
  )

flux_par_tranche
```
```{r}
ggplot(flux_par_tranche, aes(x = tranche_horaire, y = flux_net_moyen)) +
  geom_col() +
  labs(
    title = paste("Flux net moyen par tranche horaire (", dir1, " - ", dir2, ")", sep = ""),
    x = "Tranche horaire",
    y = "Flux net moyen"
  ) +
  theme_minimal()
```


Le flux net compare les deux directions d’une même boucle. Une valeur positive signifie que la première direction retenue est plus fréquentée que la seconde, tandis qu’une valeur négative indique l’inverse. L’analyse par jour et par tranche horaire permet d’identifier les moments où le déséquilibre entre les deux sens de circulation est le plus marqué.
