---
title: "exo4"
format: html
editor: visual
---

## Importations de donnés et packages
```{r}
install.packages(c("httr2", "jsonlite", "dplyr", "tibble"))
```

```{r}
library(httr2)
library(jsonlite)
library(dplyr)
library(tibble)
```


## Question 1

```{r}
url_info <- "https://data.nantesmetropole.fr/api/records/1.0/search/"

req_info <- request(url_info) |>
  req_url_query(
    dataset = "244400404_comptages-velo-nantes-metropole-boucles-comptage",
    rows = 100
  )

resp_info <- req_perform(req_info)

json_info <- resp_body_string(resp_info)

df_velo_info <- fromJSON(json_info)$records$fields |>
  tibble::as_tibble()
```

```{r}
nrow(df_velo_info)
```

On interroge directement l’API avec httr2, sans télécharger le fichier csv. La réponse JSON est ensuite convertie en tibble. Le paramètre rows permet ici d’obtenir l’ensemble du jeu compagnon, soit 76 


## Question 2



```{r}
req <- request("https://data.nantesmetropole.fr/api/explore/v2.1/catalog/datasets/244400404_comptages-velo-nantes-metropole/records?where=boucle_num%20%3D%20880%20OR%20boucle_num%20%3D%20881&limit=100&refine=jour%3A%222025%2F09%22")

resp <- req_perform(req)

data_json <- resp |> resp_body_json(simplifyVector = TRUE)

df_velo_sample <- data_json$results
```



```{r}
dim(df_velo_sample)
View(df_velo_sample)
```

## Question 3

## Question 3

```{r}
df_velo <- read.csv("244400404_comptages-velo-nantes-metropole.csv", sep = ";")

df_velo_info <- df_velo_info |>
  mutate(boucle_num = as.integer(boucle_num))
```

```{r}
df_velo_join <- df_velo |>
  left_join(df_velo_info, by = c("Numéro.de.boucle" = "boucle_num"))

df_velo_join <- df_velo_join |>
  mutate(geolocalisation = as.character(geolocalisation))
```


```{r}
 dir.create("data", showWarnings = FALSE)

write.csv(df_velo_join,
          file = "data/df_velo_join.csv",
          row.names = FALSE)
```

Cette étape permet d’exclure du versionnement Git les fichiers générés ou volumineux du dossier data/. Ils peuvent être recréés à partir du code et n’ont pas besoin d’être suivis dans le dépôt.

## Question 4

Comme write.csv() écrit avec des virgules, on précise sep = ",".

```{r}
df_velo <- read.delim("data/df_velo_join.csv", sep = ",")
```

convertir en tibble

```{r}
df_velo <- as_tibble(df_velo)
```

Filtrer les anomalies
```{r}
library(stringr) 

df_velo <- df_velo |>
  filter(
    !str_detect(Probabilité.de.présence.d.anomalies, "^Fort|^Faible"),
    Total >= 0,
    Total <= 10000
  )
```

Avec read.delim, les variables sont souvent importées de façon plus “brute”, avec moins d’assistance sur les types, et il faut préciser davantage les paramètres de lecture. readr détecte généralement mieux les types et renvoie directement un tibble.

## Question 5 

```{r}
library(lubridate)

df_velo <- df_velo |>
  mutate(
    Jour = ymd(Jour),
    mois_num = month(Jour),
    mois = factor(
      mois_num,
      levels = 1:12,
      labels = c("janvier", "février", "mars", "avril", "mai", "juin",
                 "juillet", "août", "septembre", "octobre", "novembre", "décembre")
    )
  )
```

Nombre de trajets par jour de la semaine
```{r}
trajets_jour_semaine <- df_velo |>
  group_by(Jour.de.la.semaine) |>
  summarise(nombre_trajets = sum(Total, na.rm = TRUE))

trajets_jour_semaine
```

Cela permet de comparer l’affluence globale entre jours ouvrés et week-end.

## Question 6


passer au format long
```{r}
library(tidyr)

df_heures <- df_velo |>
  pivot_longer(
    cols = all_of(heures_cols),
    names_to = "heure",
    values_to = "trajets"
  )
```

```{r}
moyenne_par_heure <- df_heures |>
  group_by(heure) |>
  summarise(moyenne_trajets = mean(trajets, na.rm = TRUE)) |>
  arrange(desc(moyenne_trajets))

moyenne_par_heure
```
Le tableau précédent permet d’identifier les heures de la journée où le nombre moyen de trajets est le plus élevé.


